【裁判字號】    95,交訴,183
【裁判日期】    951212
【裁判案由】    業務過失致死
【裁判全文】
臺灣臺中地方法院刑事判決             95年度交訴字第183號
公  訴  人  台灣台中地方法院檢察署檢察官
被      告  乙○○
上列被告因業務過失致死案件，經檢察官提起公訴（九十五年度
偵字第一五三三三號），本院判決如下：
    主    文
乙○○從事業務之人，因業務上之過失致人於死，處有期徒刑陸
月，如易科罰金，以銀元參佰元即新台幣玖佰元折算壹日。
    犯罪事實
一、乙○○係計程車司機，為從事駕駛業務之人，於民國九十五
    年六月七日十八時十分許，駕駛車牌號碼5R-488號營業小客
    車，沿台中市○區○○路由南往北行駛，途經該路二四三號
    前時，本應注意車前狀況，隨時採取必要之安全措施，且依
    當時天候晴，日間自然光線，路面乾燥、無缺陷、無障礙物
    ，視距良好，並無不能注意之情事，竟疏未注意，適有李恒
    興騎乘車牌號碼PN3-980號重機車後載丙○○，在其右前方
    同向行駛，亦疏未注意往左迴車時應暫停，看清有無來往車
    輛始得迴轉，並讓直行行進中之5R-488號營業小客車先行，
    而貿然往左迴轉，致乙○○避剎不及，其駕駛之營業小客車
    車頭撞擊李恒興騎乘之重機車左側車身，使李恒興受有頭部
    外傷致顱腦損傷之傷害，經送醫急救不治死亡；乘客丙○○
    則受有左手撕裂傷約五公分合併擦傷、左小腿擦傷之傷害（
    此部分業據丙○○於第一審辯終結前撤回其告訴）。乙○○
    肇事後，即打電話報案，且於未有偵查權限之公務員發覺前
    ，主動向據報前往處理之台中市警察局第二分局警員鄭忠平
    表明為肇事人，自首而受裁判。
二、案經李恒興之子甲○○及丙○○告訴，並由台灣台中地方法
    院檢察署檢察官據報相驗後簽分偵查起訴。
    理    由
一、訊據被告乙○○固坦承於前開時間駕駛5R-488號營業小客車
    ，沿台中市○區○○路由南往北行駛，途經該路二四三號前
    ，與被害人李恒興所騎乘後載告訴人丙○○，在其右前方行
    駛而貿然向左迴轉之PN3-980號重機車發生碰撞等情，惟否
    認業務過失致死犯行，辯稱當時伊駕駛5R-488號營業小客車
    行駛在快車道，係李恒興騎乘PN3-980號重機車在伊右前方
    突然迴轉，伊閃避不及才發生碰撞，伊沒有過失云云。惟查
    上揭事實，業據告訴人丙○○於警訊、偵查及本院審理時指
    述綦詳，並有道路交通事故調查報告表、現場圖、現場照片
    附卷可稽，被告於警訊時已自承伊撞到人當然有過失等語；
    復於偵查中供稱伊當時與李恒興所騎重機車同向行駛，李恒
    興騎在伊右前方突然左轉，伊跟著左轉但已來不及，因而碰
    撞李恒興所騎重機車側邊等語，顯見被告當時駕駛該5R-488
    號營業小客車，迄未特別注意車前狀況，隨時採取必要安全
    措施。又被害人李恒興確因本件車禍造成頭部外傷致顱腦損
    傷，送醫不治死亡，復經檢察官督同檢驗員相驗無訛，製有
    相驗筆錄、相驗屍體證明書驗斷書附卷可稽，另有中國醫藥
    大學附設醫院出具之法醫參考病歷摘要、死亡通知單、診斷
    證明書在卷足憑。按汽車行駛時，駕駛人應注意車前狀況，
    隨時採取必要之安全措施，道路交通安全規則第九十四條第
    三項定有明文。本件被告於前開時間駕駛5R-4883號營業小
    客車，沿台中市○區○○路由南往北行駛，本應注意上述規
    定，且無不能注意之情事，竟疏未注意車前狀況，致該營業
    小客車撞擊被害人李恒興所騎乘後載告訴人丙○○，在其右
    前方同向行駛，而貿然向左迴轉之PN3- 980號重機車左側車
    身，致被害人李恒興受有頭部外傷致顱腦損傷之傷害，經送
    醫急救不治死亡，自有過失。即本件車禍經送請台灣省台中
    市區車輛行車事故鑑定委員會鑑定結果，亦認被害人李恒興
    無照騎乘重機車於路邊起步往左迴車時未讓直行行進中之汽
    車先行，為肇事主因（應有未暫停看清有無來往車輛始得迴
    轉之過失），被告駕駛營業小客車未注意車前狀況，為肇事
    次因（見卷附該委員會鑑定意見書）。本件事證明確，被告
    所辯無非飾卸之詞，不足採信，其犯行已堪認定。
二、核被告所為，係犯刑法第二百七十六條第二項之業務過失致
    死罪。被告係對於本件未發覺之罪，自首而受裁判，應依法
    減輕其刑（被告肇事後，即打電話報案，且於未有偵查權限
    之公務員發覺前，主動向據報前往處理之台中市警察局第二
    分局警員鄭忠平表明為肇事人等情，業據證人鄭忠平證述屬
    實，並有台中市警察局勤務指揮中心受理各類案件紀錄單影
    本在卷佐參）。爰審酌被告尚無前科紀錄（見卷附台灣高等
    法院被告前案紀錄表），事後雖僅與告訴人丙○○達成和解
    ，尚未與被害人李恒興之家屬達成和解，但本件車禍之肇事
    主因為被害人李恒興，被告之過失程度較輕，且其肇事後並
    即打電話報案等一切情狀，處以如主文所示之刑，並諭知易
    科罰金之折算標準。又被告行為後，刑法第六十二條「對於
    未發覺之罪自首而受裁判者，減輕其刑。但有特別規定者，
    依其規定」之規定，業經公布修正為「對於未發覺之罪自首
    而受裁判者，得減輕其刑。但有特別規定者，依其規定」；
    另刑法第四十一條第一項前段「犯最重本刑為五年以下有期
    徒刑以下之刑之罪，而受六個月以下有期徒刑或拘役之宣告
    者，因身體、教育、職業、家庭之關係或其他正當事由，執
    行顯有困難者，得以一元以上三元以下折算一日，易科罰金
    」，並適用修正前罰金罰鍰提高標準條例第二條（現已刪除
    ）之規定，亦修正為「犯最重本刑為五年以下有期徒刑以下
    之刑之罪，而受六個月以下有期徒刑或拘役之宣告者，得以
    新台幣一千元、二千元或三千元折算一日，易科罰金」，自
    九十五年七月一日施行。依修正施行後刑法第二條第一項「
    行為後法律有變更者，適用行為時之法律。但行為後之法律
    有利於行為人者，適用最有利於行為人之法律」之規定，比
    較修正前後刑法第六十二條前段之規定，修正後之規定並未
    較有利於被告，故本件應適用被告行為時即修正前刑法第六
    十二條前段之規定論以自首減輕其刑；另比較修正前後刑法
    第四十一條第一項前段之規定，修正後之規定，亦未較有利
    於被告，應適用被告行為時即修正前刑法第四十一條第一項
    前段之規定，諭知其易科罰金之折算標準，即應以銀元三百
    元折算一日，經折算為新台幣後，應以新台幣九百元折算一
    日。併予敘明。
三、公訴意旨另以：被告上揭過失行為，併使告訴人丙○○受有
    左手撕裂傷約五公分合併擦傷、左小腿擦傷之傷害，因認被
    告此部分亦涉有刑法第二百八十四條第二項前段之業務過失
    傷害罪嫌等語。按告訴乃論之罪，告訴人於第一審辯論終結
    前得撤回其告訴，刑事訴訟法第二百三十八條第一項定有明
    文，而刑法第二百八十四條第二項前段之業務過失傷害罪，
    依同法第二百八十七條前段之規定，須告訴乃論。查本件被
    告涉嫌業務過失傷害部分，業據告訴人丙○○於第一審辯論
    終結前當庭撤回其告訴，而公訴人認被告此部分行為與其前
    開有罪部分，有想像競合犯之裁判上一罪關係，故不另為不
    受理之諭知。
據上論斷，應依刑事訴訟法第二百九十九條第一項前段，刑法第
二條第一項前段、第二百七十六條第二項、修正前刑法第六十二
條前段、第四十一條第一項前段，罰金罰鍰提高標準條例第一條
前段、修正前罰金罰鍰提高標準條例第二條，現行法規所定貨幣
單位折算新台幣條例第二條，判決如主文。
本案經檢察官丁○○到庭執行職務。
中    華    民    國    95    年    12    月    12    日
                  台灣台中地方法院刑事第八庭
                        審判長法  官  朱光國
                              法  官  洪俊誠
                              法  官  鍾堯航
上正本證明與原本無異。
如不服本判決，應於送達後十日內向本院提出上訴狀（須附繕本
），上訴於台灣高等法院台中分院。
                              書記官  吳淑願
中    華    民    國    95    年    12    月    12    日
附錄論罪科刑法條
刑法第二百七十六條第二項：
從事業務之人，因業務上之過失犯前項之罪者，處五年以下
有期徒刑或拘役，得併科三千元以下罰金。


司法院資訊處製作；財團法人民間司法改革基金會備份。
